臺灣新北地方法院民事裁定
110年度聲字第314號
異  議  人  吳展旭  

兼
法定代理人  陳靜宜  



上列異議人對於本院提存所於民國110年11月22日以110年度取字
第1631號所為否准領取提存物之處分及於110年12月8日以110年
度取字第1790號所為准予領取提存物之處分，聲明異議，本院裁
定如下：
    主  文
異議駁回。
    理  由
一、按關係人對於提存所之處分，得於處分通知書送達關係人翌
    日起10日之不變期間內，提出異議。提存所認前項異議有理
    由時，應於10日內變更原處分，並將通知書送達關係人；認
    異議無理由時，應於10日內添具意見書，送請法院裁定之。
    法院認異議為有理由時，應以裁定命提存所為適當之處分，
    認異議為無理由時，應駁回之，提存法第24條、第25條第1
    項分別定有明文。本件異議人對於本院提存所於民國110年1
    1月22日以110年度取字第1631號所為否准領取提存物之處分
    （下稱系爭1631處分）及於110年12月8日以110年度取字第1
    790號所為准予領取提存物之處分（下稱系爭1790處分），
    於收受原處分通知書送達後10日內具狀聲明異議，本院提存
    所認其異議為無理由，並添具意見書送請本院裁定，與首開
    規定相符，合先敘明。
二、本件異議意旨略以：本院110年度存字第2112號清償提存事
    件（下稱系爭提存事件）固附有受取提存物所附要件，然異
    議人已詳為說明未有相關文件之原因，且提存所應職權認定
    異議人是否已提出領取提存物之必要文件，並於異議人不能
    提出領取提存物之必要文件時，妥適依提存法施行細則（下
    稱施行細則）第33條公告程序處理，系爭1631處分漏未審酌
    施行細則第33條規定之適用，即否准異議人領取提存物之聲
    請，於法有違，又乙○○與甲○○之父吳東達成立之本院108年
    度家非調字第974號調解（下稱系爭調解）雖約定由吳東達
    負責請領保險金，但吳東達並無負責請領之權利，縱有該權
    利，亦不排除乙○○代理甲○○請領之權利，況受取提存物所附
    要件應以提存後始存在取得者方足當之，系爭1790處分顯有
    誤會，為此聲明異議，請求廢棄原處分等語。
三、本院之判斷：
　㈠按清償提存者，提存書應記載提存物受取權人之姓名、名稱
    及住、居所或公務所、事務所、營業所，或不能確知受取權
    人之事由。其受取提存物如應為對待給付，或附有一定要件
    者，並應記載其對待給付之標的或所附之要件。清償提存之
    提存物受取權人如應為對待給付時，非有提存人之受領證書
    、裁判書、公證書或其他文件，證明其已經給付或免除其給
    付或已提出相當擔保者，不得受取提存物。受取權人領取提
    存物應具備其他要件時，非證明其要件已具備者，亦同，提
    存法第9條第1項5款、第21條、施行細則第31條第1項第2款
    定有明文。又提存乃債務人將其應為之給付，提存於國家設
    置之提存所，以代清償或達到法律上某一目的之行為，其性
    質屬於非訟程序，而非判斷私法上權利義務之訴訟程序，故
    提存所就具體提存事件僅得依提存法及其施行細則之規定為
    形式上審查，至當事人有關實體事項之爭執，應由當事人另
    行以訴訟方式謀求解決，提存所並無審查權限。
　㈡系爭提存事件提存人富邦人壽保險股份有限公司於110年10月
    28日聲請清償提存時，於提存書記載受取提存物所附要件為
    「確認系爭醫療保險金事件領取權人之確定終局判決（含依
    民事訴訟法成立之和解或調解）或由雙方法定代理人會同或
    協議由其中一人領取」，經本院提存所以系爭提存事件受理
    ，並准予提存在案，其後於110年12月2日聲請將受取提存物
    所附要件更正為「受取權人甲○○系爭醫療保險金事件係由何
    法定代理人代為受領之確定終局判決（含依民事訴訟法成立
    之和解或調解）或由雙方法定代理人會同或協議由其中一人
    領取，經本院提存所於110年12月2日准予更正，並副知乙○○
    及吳東達在案，先予敘明。
　㈢乙○○代理甲○○於110年11月4日聲請領取提存物，經本院提存
    所於110年11月4日發函限期命異議人補正受取提存物所附要
    件，異議人於110年11月8日收受該函後，逾期未補正，本院
    提存所就系爭提存事件提存書附有受領提存物所附要件為形
    式審查後，以異議人不符受取提存物所附之要件，而以系爭
    1631處分駁回異議人領取提存物之聲請，並無不當。至於施
    行細則第33條第1項所定受取權人不能提出領取提存物之必
    要文件，係指該施行細則第31條規定聲請領取提存物，應檢
    附之原提存通知書而言。而提存法第21條所定受取權人領取
    提存物如應具備其他要件時，應提出已具備其要件之證明文
    件，此乃提存人聲請提存時所附之受取條件，非法院提存所
    之權責範圍，無從予以公告。異議人主張本院提存所應適用
    施行細則第33條公告程序云云，容非有理。
　㈣吳東達以甲○○法定代理人身分於110年12月7日向本院提存所
    聲請領取提存物，並檢附系爭調解筆錄為證明文件，本院提
    存所就系爭提存事件提存書附有受領提存物所附要件及系爭
    調解筆錄證明文件形式審查後，以系爭調解筆錄載明「關於
    未成年人甲○○富邦人壽保單號碼：0000000000-00號之保險
    金，由吳東達『負責請領』並指定保險金匯入吳東達指定之專
    戶」，認已符合受取提存物所附之要件，而以系爭1790處分
    准許吳東達以甲○○法定代理人身分領取提存物之聲請，核無
    不合。又系爭提存事件提存書附加受領提存物所附要件，並
    未限制以提存後始存在者為限，異議人就此主張，殊非有理
    。至於異議人主張系爭調解筆錄未排除乙○○代理甲○○請領之
    權利，或與財團法人金融消費評議中心評議決定有重大歧異
    云云，此乃有關實體事項之爭執，應由當事人另行以訴訟方
    式謀求解決，本院提存所並無審查權限。
四、綜上，本院提存所以系爭1631處分駁回異議人領取提存物之
    聲請，並以系爭1790處分准許吳東達以甲○○法定代理人身分
    領取提存物之聲請，核無違誤。異議人猶執前詞指摘原處分
    不當，求予廢棄，為無理由，應予駁回。
據上論結，本件異議為無理由，爰裁定如主文。
中　　華　　民　　國　　111 　年　　8 　　月　　10　　日
                  民事第六庭  法　官　陳佳君
以上正本係照原本作成。　　　　　　　　　
如對本裁定抗告須於裁定送達後10日內向本院提出抗告狀，並應
繳納抗告費新臺幣1,000元。
中　　華　　民　　國　　111 　年　　8 　　月　　10　　日
                              書記官  李淑卿